【裁判字號】    99,監宣,90
【裁判日期】    990625
【裁判案由】    監護宣告
【裁判全文】
臺灣臺南地方法院民事裁定              99年度監宣字第90號
聲  請  人  甲○○
上列聲請人聲請監護宣告事件，本院裁定如下：
    主      文
宣告丙○（女、民國○○年○○月○日生、身分證統一編號：Ｚ000000
000號）為受監護宣告之人。
選定甲○○（男、民國○○年○月○日生、身分證統一編號：Ｚ00000
0000號）為受監護宣告之人之監護人。
指定乙○○（女、民國○○年○月○○日生、身分證統一編號：Ｚ0000
00000號）為會同開具財產清冊之人。
聲請程序費用新臺幣壹仟元由受監護宣告之人丙○負擔。
    理      由
一、本件聲請意旨略以：聲請人甲○○為丙○之長子，丙○因罹
    患有震顫麻痺、腦血管疾病後遺症，致不能為意思表示或受
    意思表示，或不能辨識其意思表示之效果，聲請人為此聲請
    本院對丙○為監護之宣告，並請求本院選任聲請人擔任丙○
    之監護人，並指定乙○○擔任會同開具財產清冊之人等語。
二、按對於因精神障礙或其他心智缺陷，致不能為意思表示或受
    意思表示，或不能辨識其意思表示之效果者，法院得因本人
    、配偶、四親等內之親屬、最近一年有同居事實之其他親屬
    、檢察官、主管機關或社會福利機構之聲請，為監護之宣告
    ，民法第14條第1項定有明文。經查：
（一）聲請人為丙○之長子，此有聲請人提出之戶籍謄本1件在
      卷可佐，依上開規定，本件聲請人聲請本院對丙○為監護
      之宣告，自屬有據。
（二）再者，丙○罹患有震顫麻痺、腦血管疾病後遺症一節，業
      據聲請人提出財團法人奇美醫院診斷證明書1件為憑，復
      經鑑定人即財團法人臺灣省私立臺南仁愛之家附設精神療
      養院施仁雄醫師鑑定結果：「一般醫學檢查：外表癡傻，
      對問話無法明確回答，言非所問，文不切題，必須靠他人
      協助下進食，四肢變形無力，無法自我行動，大小便及個
      人衛生須他人完全協助。精神檢查方面：個案的注意力、
      判斷能力、對人、時、地的定向感、記憶能力、計算能力
      及抽象思考能力均有明顯缺失。並有因精神障礙（或心智
      缺陷），致不能為意思表示或受意思表示，或不能辨識其
      意思表示之效果者。基於受鑑定人有失智症之其他心智缺
      陷，致不能為意思表示或受意思表示、不能辨識其意思表
      示之效果，且接受治療後回復可能性甚低，因而不能管理
      自己財產。」等情，此有本院99年6月23日監護宣告訊問
      筆錄及精神鑑定報告書各1份在卷可稽。
（三）基上，顯見依丙○之現況，已因心智缺陷致不能為意思表
      示或受意思表示、不能辨識其意思表示之效果，核與民法
      第14條第1項得為監護之宣告之規定相符，故聲請人聲請
      對丙○為監護之宣告為有理由，應予准許，爰裁定如主文
      第1項所示。
三、復按法院為監護之宣告時，應依職權就配偶、四親等內之親
    屬、最近一年有同居事實之其他親屬、主管機關、社會福利
    機構或其他適當之人選定一人或數人為監護人，並同時指定
    會同開具財產清冊之人；法院為前項選定及指定前，得命主
    管機關或社會福利機構進行訪視，提出調查報告及建議，監
    護之聲請人或利害關係人亦得提出相關資料或證據，供法院
    斟酌；法院選定監護人時，應依受監護宣告之人之最佳利益
    ，優先考量受監護宣告之人之意見，審酌一切情狀，並注意
    下列事項：(一)受監護宣告之人之身心狀態與生活及財產狀況
    。(二)受監護宣告之人與其配偶、子女或其他共同生活之人間
    之情感狀況。(三)監護人之職業、經歷、意見及其與受監護宣
    告之人之利害關係。(四)法人為監護人時，其事業之種類與內
    容，法人及其代表人與受監護宣告之人之利害關係。民法第
    1111條、第1111條之1定有明文。經查：
（一）受監護宣告之人丙○之配偶已歿，目前親屬僅有其長子即
      聲請人甲○○、長女乙○○、子媳林麗雲、孫李宗儒、李
      明臻、李宗翰、王靜儀、王哲偉、王靜瑩等人一節，有聲
      請人提出之親屬系統表及戶籍謄本等件在卷可佐，本院審
      之受監護宣告之人之監護較為特殊，除監護人負有護養療
      治受監護宣告之之義務，且監護人其工作須時常為之，故
      需具有相當體力等客觀當條件才能盡其義務，參以受監護
      宣告之人丙○之長子即聲請人甲○○及長女乙○○決議由
      聲請人甲○○擔任受監護宣告之人丙○之監護人，此有親
      屬團體會議紀錄、親屬團體會議推定監護人說明書各1件
      在卷可稽，本院綜參上情，認由聲請人甲○○擔任受監護
      宣告之人丙○之監護人，最能符合受監護宣告之人之最佳
      利益，爰選定聲請人甲○○為監護人。
（二）另揆諸民法第1111條第1項法院指定會同監護人開具財產
      清冊之人之立法理由，係為在選定監護人時，應同時指定
      會同開具財產清冊之人，以實施監督之目的，準此，本院
      既已選定聲請人甲○○為受監護宣告之人丙○之監護人，
      自有依上揭規定指定會同開具財產清冊之人之必要。茲參
      酌受監護宣告之人丙○之家庭成員狀況，本院審之受監護
      宣告之人丙○之長子即聲請人甲○○及長女乙○○決議由
      由乙○○擔任本件會同開具財產清冊之人，此有親屬團體
      會議紀錄、親屬團體會議推定監護人說明書各1件在卷可
      稽，本院審之乙○○既為受監護宣告之人丙○之長女，衡
      情乙○○經指定為本件會同開具財產清冊之人後，應會本
      於受監護宣告之人丙○之最佳利益，與監護人共同開具財
      產清冊。從而，爰依民法第1111條第1項規定，指定乙○
      ○為本件監護宣告事件之會同開具財產清冊之人，以利本
      件監護事宜之執行。
四、依民事訴訟法第608條第1項，裁定如主文。
中    華    民    國    99    年    6     月    25    日
                  家事法庭法  官  楊佳祥
以上正本係照原本作成。
如不服本裁定關於選定監護人及指定會同開具財產清冊之人等部
分，應於送達後十日內向本院提出抗告狀，並繳納抗告費新臺幣
1,000元；其餘關於宣告監護之部分，不得抗告。
中    華    民    國    99    年    6     月    25    日
                          書記官  葉芳如

司法院資訊處製作；財團法人民間司法改革基金會備份。
